最高法院民事判決　　　　　　　　　　　　　　　九十三年度台上字第一九三九號
　　上　訴　人　丙○○
　　　　　　　　丁○○
　　　　　　　　戊○○
　　　　　　　　乙○○
　　共　　　同
　　訴訟代理人　洪堯欽律師
　　複 代理 人　梁雅婷律師
　　被 上訴 人　甲○○
右當事人間請求履行契約事件，上訴人對於中華民國九十一年四月九日台灣高等法院
第二審判決（九十年度重上字第二一八號），提起上訴，本院判決如下：
    主  文
原判決關於駁回上訴人之上訴及該訴訟費用部分廢棄，發回台灣高等法院。
    理  由
本件上訴人主張：被上訴人係沛思文化事業股份有限公司（下稱沛思公司）之實際負
責人，該公司辦理民國八十六年度現金增資時，被上訴人邀伊認股，上訴人丙○○、
丁○○、戊○○、乙○○依次認購十四萬五千股、三十七萬股、十萬股、五千股。嗣
兩造於八十七年二月三日訂立協議書，約定伊有權於八十八年一月十五日至同年月二
十日間，以郵局存證信函通知被上訴人，將伊所有增資股票以每股新台幣（下同）十
元之價格出售予被上訴人，被上訴人不得拒絕等語。伊已於八十八年一月十八日委由
律師以台北青田郵局第五五號存證信函通知被上訴人依約買受系爭股票，被上訴人於
同年月二十日收受該信函，詎其竟拒不依約履行等情。求為命被上訴人分別給付伊如
原判決附表二（下稱附表）所示之金額，及自八十八年四月二十一日起至清償日止，
按年息百分之十計付利息之判決（未繫屬本院部分不予贅述）。
被上訴人則以：沛思公司並未依法發行系爭現金增資股票，系爭協議書係以不能之給
付為契約標的，自屬無效；縱認其為有效，惟上訴人未依伊於該協議書所載地址寄發
郵局存證信函，伊亦未收受該信函，上訴人不得請求伊給付買賣價金等語，資為抗辯
。
原審以：沛思公司辦理八十六年度現金增資，於八十八年三月二十九日辦妥發行新股
變更登記，被上訴人為該公司董事長，因其拒絕在該現金增資股票上用印，致該股票
未能依法發行。系爭協議書於八十七年二月間訂立，雖約定以沛思公司八十六年度現
金增資股票為買賣標的，惟當時被上訴人僅出資認股而取得股東權，並未取得股票，
足徵系爭協議書約定之買賣標的實為股東權，並無給付不能之問題，被上訴人辯稱：
系爭協議書以不能之給付為契約標的，應屬無效云云，尚非可取。系爭協議書第一條
約定：「乙方（即上訴人）有權於八十八年一月二十日將各人所有增資股票以每股十
元價格出售予甲方（即被上訴人），甲方不得拒絕。」，第二條約定：「前條權利之
行使，應以郵局存證信函依後述地址於八十八年一月十五日至一月二十日間（均含當
日）寄發甲方，逾期或不在該期間內之通知均失效力。」，第五條約定：「乙方同意
買賣價金由甲方開立三個月期支票一次給付予乙方，於乙方辦妥股票過戶手續時交付
，支票面額應依第一條約定價格加計年利率為百分之十之三個月期利息。」等語，兩
造間之買賣契約已成立，惟附有上開第二條所載之停止條件，於條件成就時，始生效
力。被上訴人於系爭協議書所載地址係台北市○○路十二號，上訴人係向台北市○○
路十四號三樓寄發郵局存證信函，與上開約定不符，停止條件尚未成就，系爭買賣自
不生效力。上訴人雖主張：克強路十四號三樓係沛思公司天母總部之地址，被上訴人
為該公司實際負責人，系爭郵局存證信函已合法寄達該址，應認符合系爭協議書之約
定云云。但查系爭協議書就郵局存證信函寄送之時間、方式、送達地址均有特別約定
，除旨在定明條件內容，俾雙方有所依循外，並兼有法律責任風險分配之意思，上訴
人未依約定地址寄發郵局存證信函，難謂合於系爭協議書之約定。再者，上開郵局存
證信函寄達時，其簽收人係蓋用沛思文化事業有限公司之印章簽收，該公司之法定代
理人為訴外人候蔡雪吟，被上訴人僅為該公司之股東，該公司於八十六年九月十日變
更組織為股份有限公司即沛思公司時，仍以侯蔡雪吟為法定代理人，至八十八年三月
二十九日始變更登記以被上訴人為董事長，故尚難認被上訴人已收受該郵局存證信函
，上訴人不能舉證證明被上訴人確已收受該信函，渠等主張：系爭郵局存證信函已合
法送達云云，難認可採。至於被上訴人於八十八年一月十三日雖曾寄發郵局存證信函
予上訴人，該信函所載寄件人地址為台北市○○路十四號三樓，惟此與上訴人應依系
爭協議書所載地址寄發郵局存證信函無涉，上訴人主張：被上訴人以不正當方法阻止
條件成就云云，亦不足採。從而，上訴人請求被上訴人給付伊如附表所示之金額及加
付利息，為非正當，不應准許。爰維持第一審所為上訴人敗訴之判決，駁回其上訴。
查被上訴人之戶籍係設於台北市○○路十二號三樓（見第一審卷四一頁戶籍謄本），
其與上訴人於八十七年二月三日所訂協議書，雖記載被上訴人之地址為台北市○○路
十二號，惟被上訴人並未居住於該址，該址房屋係訴外人侯陳紅君所有，由其出租予
訴外人楊美芍開設服飾店，被上訴人經營之沛思公司則向侯陳紅君承租同路十四號一
樓、十二號三樓及十四號三樓房屋，該十二號三樓及十四號三樓係打通成一間，共用
一個信箱，業經證人侯陳紅君證述綦詳（見原審卷(二)一０二、一一０頁）。而被上訴
人與第一審共同原告唐楚烈所訂協議書所載被上訴人地址為同路十四號三樓（見第一
審卷十八頁），第一審共同原告黃永盛向該址寄發郵局存證信函通知被上訴人買受其
增資股票，並經被上訴人蓋章簽收（見第一審卷七九至八一頁），被上訴人於八十八
年一月十三日寄發郵局存證信函予上訴人，亦載明其地址為同路十四號三樓（見第一
審卷七二至七七頁），上訴人向該址所發系爭郵局存證信函，並由郵務人員妥投，經
蓋用由被上訴人實際負責經營之沛思文化事業有限公司之印章簽收，有台灣北區郵政
管理局函及所附收據可稽（見第一審卷九六、九七頁）。似此情形，能否謂被上訴人
未收受該郵局存證信函，殊非無疑。又行使權利，履行義務，應依誠實及信用之方法
，民法第一百四十八條第二項定有明文。倘被上訴人已收受該函，而僅以上訴人未依
協議書所載地址即同路十二號寄發該函，即謂其不生效力，能否認與誠信原則無違，
亦待研求。原審未遑詳查，遽以上開理由而為上訴人不利之判決，自有未合。上訴論
旨，指摘原判決此部分為不當，求予廢棄，非無理由。
據上論結，本件上訴為有理由。依民事訴訟法第四百七十七條第一項、第四百七十八
條第二項，判決如主文。
中　　　華　　　民　　　國　　九十三　　年　　　九　　　月　　二十三　　日
                              最高法院民事第二庭
                                  審判長法官  林　奇　福
                                        法官  陳　國　禎
                                        法官  李　彥　文
                                        法官  陳　重　瑜
                                        法官  劉　福　聲
      右正本證明與原本無異
                                              書  記  官
中　　　華　　　民　　　國　　九十三　　年　　　十　　　月　　　八　　　日
                                                                        Ｅ
